【裁判字號】    99,訴緝,1
【裁判日期】    990604
【裁判案由】    搶奪
【裁判全文】
臺灣臺東地方法院刑事判決               99年度訴緝字第1號
公  訴  人  臺灣臺東地方法院檢察署檢察官
被      告  乙○○
上列被告因搶奪案件，經檢察官提起公訴（86年度偵字第2698號）
，本院判決如下：
    主  文
本件免訴。
    理  由
一、公訴意旨略稱：被告乙○○於民國86年8月30日21時許，在
    台東市○○路○段107巷48號，欲向甲○○借貸，甲○○表
    明無錢，並將褲袋中僅餘之新台幣3百元掏出以示所言不虛
    。詎被告竟意圖為自己不法之所有，趁甲○○不備之際，奪
    去甲○○手中之金錢，甲○○見狀，亦立即反抓被告之手，
    致被告搶得之3百元掉落在地而未得逞，因認被告涉犯刑法
    第325條第3項、第1項之搶奪未遂罪嫌。
二、按案件時效已完成者，應諭知免訴之判決，並得不經言詞
    辯論為之，刑事訴訟法第302條第2款、第307條定有明文。
    又行為後法律有變更者，適用行為時之法律，但行為後之法
    律有利於行為人者，適用最有利於行為人之法律，為95年7
    月1日修正施行之刑法第2條第1項所明定。又刑法施行法第8
    條之1規定：於中華民國94年1月7日刑法修正施行前，其追
    訴權或行刑權時效已進行而未完成者，比較修正前後之條文
    ，適用最有利於行為人之規定。查被告行為後，刑法於94年
    2月2日修正公布（94年1月7日係立法院三讀通過之日期），
    並於95年7月1日生效施行，而修正前、後之刑法第80條、第
    83條關於追訴權時效期間及其停止原因等規定不同。本件被
    告行為時即修正前刑法第80條追訴權之時效期間規定為：「
    追訴權，因左列期間內不行使而消滅：一、死刑、無期徒刑
    或10年以上有期徒刑者，20年。二、3年以上10年未滿有期
    徒刑者，10年。三、1年以上3年未滿有期徒刑者，5年。四
    、1年未滿有期徒刑者，3年。五、拘役或罰金者，1年。前
    項期間自犯罪成立之日起算。但犯罪行為有連續或繼續之狀
    態者，自行為終了之日起算」。修正後刑法第80條則規定：
    「追訴權，因下列期間內未起訴而消滅：一、犯最重本刑為
    死刑、無期徒刑或10年以上有期徒刑之罪者，30年。二、犯
    最重本刑為3年以上10年未滿有期徒刑之罪者，20年。三、
    犯最重本刑為1年以上3年未滿有期徒刑之罪者，10年。四、
    犯最重本刑為1年未滿有期徒刑、拘役或罰金之罪者，5 年
    。前項期間自犯罪成立之日起算。但犯罪行為有繼續之狀態
    者，自行為終了之日起算」。修正後刑法第80條第1項與修
    正前刑法第80條第1項關於追訴權時效期間之規定不同，修
    正後刑法所定時效期間較長，使行為人被追訴之期限較久，
    自屬對行為人不利，比較結果自以修正前刑法第80條較有利
    於行為人，本案關於追訴權時效，自應適用修正前刑法第80
    條之規定。又依「擇用整體性原則」(最高法院27年上字第
    2615號判例參照)，關於追訴權時效之停止進行，及其期間
    、計算，亦應一體適用修正前刑法第81條、第83條之規定。
    次按追訴權之時效，如依法律之規定，偵查、起訴或審判之
    程序，不能開始或繼續時，停止其進行。停止原因繼續存在
    之期間，如達於第80條第1項各款所定期間4分之1者，其停
    止原因視為消滅，修正前刑法第83條第1、3項定有明文。又
    刑法追訴權之時效規定，係指刑事追訴機關於法定期間內，
    怠於行使偵查、起訴、審判等追訴權，即生時效完成，而消
    滅追訴權之效果，故案經提起公訴後，被告在逃經依法通緝
    ，致無法行使審判權時，其追訴權之時效，依同法第83條第
    1項、第3項之規定，應停止進行至法定追訴期間4分之1。再
    按修正前刑法第80條第1項規定，追訴權因一定期間不行使
    而消滅，係指追訴機關於法定期間內，怠於行使追訴權，即
    生時效完成，而消滅追訴權之效果。故追訴權消滅時效之發
    生，應以不行使追訴權為其前提要件。又所謂追訴權，係對
    行刑權而言，應指形式的刑罰權，包括偵查、起訴及審判權
    在內，若已實施偵查，此時追訴權既無不行使之情形，自不
    生時效進行之問題。況修正前刑法第80條之立法理由稱「偵
    查為行使公訴權最初之手續」，亦足為上開立論之佐證（最
    高法院82年度第10次刑事庭會議決議參照）。
三、本件被告被訴於86年8月30日21時許涉犯搶奪未遂罪嫌，其
    法定刑為6月以上、5年以下有期徒刑，依修正前刑法第80條
    第1項第2款之規定，被告所涉犯之上開罪嫌之追訴權時效為
    10年。被告於本院審理中因逃匿，經本院發布通緝，致審判
    之程序不能繼續。依修正前刑法第83條第3項之規定，追訴
    權之時效停止原因繼續存在期間達於時效期間4分之1者，停
    止原因視為消滅之規定，以被告所犯上開罪嫌之追訴權時效
    10年之4分之1計算，有2年6月時效停止進行。又參酌上開決
    議意旨，案件於偵查、審判進行中，追訴權既無不行使之情
    形，自不發生時效進行之問題。本件被告被訴上開罪嫌之事
    實，經臺灣臺東地方法院檢察署檢察官於86年8月31日開始
    偵查，於86年9月18日提起公訴，於86年10月8日繫屬於本院
    ，而因被告逃匿致本院審判之程序不能開始，經本院於86年
    11月19日發布通緝，有通緝書1份附卷可佐。是被告所犯上
    開罪嫌，依修正前刑法第80條第2項前段之規定，自被告86
    年8月30日犯罪行為終了日起算，加上10年之時效期間、因
    通緝而時效停止進行之期間2年6月、開始實施偵查之日（即
    86年8月31日）起至本院發布通緝之日（即86年11月19日）
    止之期間，再扣除公訴人自86年9月18日起訴至86年10月8日
    案件繫屬於本院之期間，故本件被告所涉犯上開罪嫌之追訴
    權時效至遲應於99年4月29日完成，被告迄今仍未緝獲歸案
    ，其追訴權已因時效完成而消滅。揆諸前揭說明，本件爰不
    經言詞辯論，應為諭知免訴之判決。
據上論斷，應依刑事訴訟法第302條第2款、第307條，刑法第2條
第1項前段，刑法施行法第8條之1，判決如主文。
中    華    民    國    99    年    6     月    4     日
                  刑事第二庭  審判長法  官  李水源
                                    法  官  蔡慧雯
                                    法  官  林拔群
 以上正本證明與原本無異。
如不服本判決應於收受送達後10日內向本院提出上訴書狀，並應
敘述具體理由；其未敘述上訴理由者，應於上訴期間屆滿後20日
內向本院補提理由書（均須按他造當事人之人數附繕本）。「切
勿逕送上級法院」。告訴人或被害人對於本判決如有不服，請書
具不服之理由狀，請求檢察官上訴者，其上訴期間之計算係以檢
察官收受判決正本之日期為準。
                                    書記官  潘正苓
中    華    民    國    99    年    6     月    4     日

司法院資訊處製作；財團法人民間司法改革基金會備份。
